【裁判字號】    97,台上,5793
【裁判日期】    971113
【裁判案由】    偽造貨幣
【裁判全文】
最高法院刑事判決            九十七年度台上字第五七九三號
上  訴  人  甲○○
選任辯護人  李宗益律師
上列上訴人因偽造貨幣案件，不服台灣高等法院中華民國九十五
年一月十八日第二審判決（九十四年度上訴字第三五九０號，起
訴案號：台灣台北地方法院檢察署九十二年度偵字第一四三一六
號），提起上訴，本院判決如下：
    主  文
原判決撤銷，發回台灣高等法院。
    理  由
本件原判決撤銷第一審之科刑判決，改判論處上訴人甲○○意圖
供行使之用而收集偽造之通用紙幣罪刑，固非無見。
惟查(一)上訴人在原審聲請傳訊證人廖士傑、賴桂英，欲證明其無
收受或受贈扣案偽鈔行為，且無供行使之用之不法意圖。原判決
雖以賴桂英經依上訴人提供之地址傳、拘未到等情。然原審係囑
託郵局，依台北縣中和市○○街四九六巷三十五弄二之三號地址
傳喚賴桂英，因未獲會晤本人，亦無受領文書之同居人或受僱人
，而將傳票寄存送達，嗣並認賴桂英經合法傳喚無正當理由不到
場，而簽發拘票拘提未獲，固有送達證書、拘票附卷可稽（見原
審卷五十五、七十七至七十九頁）。但法警之拘提報告記載「被
拘證人賴桂英於兩年前已遷移，目前此址屋主為楊妙蓮女子，電
話：……，未拘到。」有該報告書附卷可憑（見原審卷七十九頁
）。該證人既已遷移他處，原審竟未函查其現址，再為傳喚或拘
提，率以傳、拘未到，即不再傳喚，自有應於審判期日調查之證
據未予調查之違法。(二)原判決以廖士傑業於第一審具結作證，而
無傳喚必要。雖廖士傑於第一審證述時，上訴人並未在場，然其
辯護人蔡文玲當時在場，該次審理期日前，第一審業已按上訴人
之戶籍地址傳喚上訴人，其既未到庭，即應負不能詰問廖士傑之
不利益。然上訴人因逃匿，已於民國九十三年九月十四日，經第
一審通緝，迄九十四年八月十二日，始為警緝獲移送第一審歸案
，有第一審通緝書及台北縣警察局永和分局通緝案件移送書附卷
可徵（見第一審訴字卷八十四頁、訴緝卷一、二頁），其於上開
第一審審判期日（九十四年二月十七日），當然不可能到庭行使
對廖士傑之詰問權，要難認已予上訴人詰問之機會，顯不合刑事
訴訟法第一百九十六條「證人已由法官合法訊問，且於訊問時予
當事人詰問之機會，其陳述明確別無訊問之必要者，不得再行傳
喚」之規定。原判決謂上訴人應負不能詰問廖士傑之不利益，而
不再傳訊該證人，尚有未當。以上或為上訴意旨所指摘，或為本
院得依職權調查之事項，應認原判決有發回更審之原因。至原判
決不另諭知無罪部分，基於審判不可分原則，應併發回。
據上論結，應依刑事訴訟法第三百九十七條、第四百零一條，判
決如主文。
中    華    民    國  九十七  年   十一   月   十三   日
                      最高法院刑事第十二庭
                          審判長法官  石  木  欽
                                法官  陳  世  淙
                                法官  洪  佳  濱
                                法官  段  景  榕
                                法官  郭  毓  洲
      本件正本證明與原本無異
                                      書  記  官
中    華    民    國  九十七  年   十一   月   十七   日
                                                      K


司法院資訊處製作；財團法人民間司法改革基金會備份。
